【裁判字號】    95,易,197
【裁判日期】    950731
【裁判案由】    詐欺
【裁判全文】
臺灣花蓮地方法院刑事判決               95年度易字第197號
公  訴  人  臺灣花蓮地方法院檢察署檢察官
被      告  乙○○
                    2
上列被告因詐欺案件，經檢察官提起公訴（94年度偵字第2733號
），本院經訊問被告後，被告為有罪之陳述，經本院合議庭裁定
由受命法官獨任進行簡式審判程序，判決如下：
    主  文
乙○○幫助意圖為自己不法之所有，以詐術使人將本人之物交付
，處有期徒刑伍月，如易科罰金，以銀元參佰元即新臺幣玖佰元
折算壹日。乙○○開立之華南商業銀行花蓮分行帳號0000000000
00號帳戶之存摺壹本及提款卡壹張均沒收。
    事  實
一、乙○○明知將金融帳戶之存摺、金融卡及密碼等資料提供予
    非帳戶所有人使用，極易被利用作為與財產犯罪有關之工具
    ，竟仍基於幫助他人詐欺取財之犯意，其自年籍不詳綽號「
    小萍」之友人處得知有人蒐購他人金融機構帳戶之資料，乃
    於民國93年1 月20日，至花蓮市○○路華南商業銀行花蓮分
    行開立帳號000000000000號帳戶後，旋於當日下午，在花蓮
    縣吉安鄉「南埔加油站」附近，以新臺幣（下同）1500元之
    代價，提供上開銀行帳戶之存摺、提款卡、密碼（含提款卡
    密碼及語音轉帳密碼）等資料予具有基於詐欺犯意之姓名年
    籍不詳之犯罪集團成員作為人頭帳戶使用。迨該該姓名、年
    籍不詳之犯罪集團成員收受上開存摺、提款卡及密碼後，乃
    基於意圖為自己不法所有之犯意，於同年2 月18日，在奇摩
    拍賣網站刊登販售賓士汽車訊息，以此方式詐騙他人，致甲
    ○○見到該販車訊息後，誤信為真，而依該訊息刊登之聯絡
    電話聯繫購車，該犯罪集團成員為取信甲○○，乃先將要求
    甲○○匯款之上開乙○○銀行帳戶存摺、提款卡寄交甲○○
    保管，嗣再接續於同年月19日及25日，指示甲○○先將相關
    購車款3 萬元及80萬元匯入上開帳戶內，甲○○乃不疑而依
    指示匯款，然上開匯款旋經犯罪集團成員以語音轉帳之方式
    轉提一空，嗣甲○○因聯絡交車事宜無著後，至銀行查詢該
    存摺交易資料，始知受騙。
二、案經甲○○訴由花蓮縣政府警察局花蓮分局報請臺灣花蓮地
    方法院檢察署檢察官偵查起訴。
    理  由
一、上揭事實，業據被告乙○○於本院訊問時自白不諱，核與證
    人甲○○於警詢時證述之情節大致相符，並有卷附華南商業
    銀行花蓮分行函檢附乙○○開立上開帳號000000000000帳戶
    資料、帳戶交易往來明細、存款約定書（均影本）等資料、
    犯罪集團成員寄發存摺、提款卡與甲○○之快遞簽收單影本
    、上開乙○○銀行帳戶存摺影本、提款卡影本、存摺列印之
    交易明細資料影本、奇摩拍賣網站刊登之販車訊息列印資料
    1 份、花蓮縣花蓮市戶政事務所函檢送被告歷次國民身分證
    補、換發申請書資料及本院函調相關被告申請上開銀行帳戶
    填載之聯絡電話0000000000 、（03）0000000等申請使用人
    資料可參，足證被告自白應與事實相符，本案事證明確，被
    告犯行堪已認定。
二、按行為後法律有變更者，適用行為之之法律。但行為後之法
    律有利於行為人者，適用最有利於行為人之法律，刑法第 2
    條第1 項定有明文。查被告行為後，刑法第30條幫助犯及第
    41條有關易科罰金之規定，業於民國94年2月2日修正公布，
    並於95年7 月1日生效施行，依修正前第30條規定「第1項：
    幫助他人犯罪者，為從犯。雖他人不知幫助之情者，亦同。
    第2 項：從犯之處罰，得按正犯之刑減輕之。」茲比較修正
    後第30條之規定「第一項：幫助他人實行犯罪行為者，為幫
    助犯。雖他人不知幫助之情者，亦同。第二項：幫助犯之處
    罰，得按正犯之刑減輕之。」，被告行為依修正前或修正後
    之規定，均構成幫助犯，且前後法對於幫助犯刑度部分部分
    並無更動，是上開修正後之新法規定，並未有利於被告，故
    應適用被告行為時之舊法規定（即修正前刑法第30條）；另
    依修正前第41條第1 項前段規定：「犯最重本刑為五年以下
    有期徒刑以下之刑之罪，而受六個月以下有期徒刑或拘役之
    宣告，因身體、教育、職業、家庭之關係或其他正當事由，
    執行顯有困難者，得以一元以上三元以下折算一日，易科罰
    金。」（註：該法條適用修正前（即82年2月5日修正公布）
    罰金罰鍰提高標準條例第2 條規定，就其原定數額提高為一
    百倍折算一日，再依現行法規所定貨幣單位折算新臺幣條例
    第2 條規定，一元以新臺幣之三倍折算，換算結果，該舊法
    條規定易科罰金之折算標準若依新臺幣計算，應係以新臺幣
    三百元以上九百元以下折算一日），茲比較修正後第41條第
    1 項前段規定：「犯最重本刑為五年以下有期徒刑以下之刑
    之罪，而受六個月以下有期徒刑或拘役之宣告，因身體、教
    育、職業、家庭之關係或其他正當事由，執行顯有困難者，
    得以新臺幣一千元、二千元或三千元折算一日，易科罰金。
    」，上開修正後之新法規定易科罰金折算標準之金額提高，
    並未有利於被告，故應適用被告行為時之舊法規定（即修正
    前刑法第41條第1 項前段），是綜被告全部罪刑之結果比較
    結果，行為後（即新法）之規定，均未有利於被告，故應適
    用行為時之法律（即舊法），先此敘明（最高法院95年度第
    8 次刑事庭會議決議可資參照）。查被告提供並交付其開戶
    使用之銀行帳戶存摺、金融卡及密碼予姓名、年籍不詳之人
    ，供渠等作為詐欺被害人甲○○之犯罪工具，核其所為，係
    犯修正前刑法第30條第1 項、刑法第339條第1項之幫助詐欺
    取財罪，又依修正前刑法第30條第2 項之規定，按正犯之刑
    減輕之。起訴意旨雖認被告係詐欺罪之正犯，惟依卷內證據
    ，難認被告有為上揭上網刊登販車訊息或詐騙甲○○匯款或
    以語音轉帳取得贓款等之詐欺犯行，復經本院函查甲○○提
    供之犯罪集團成員寄發上開銀行帳戶存摺、提款卡之快遞簽
    收單寄件人電話、地址，尚查無與被告有直接相關之資料，
    此有卷附桃園縣中壢市戶政事務所函覆相關設籍資料、遠傳
    電信股份有限公司95年7月7日函覆0000000000申請使用人資
    料及中華電信股份有限公司95年7月14日函覆（02）0000000
    0 申請使用人資料可參，是本案查無證據足認被告有與年籍
    不詳之犯罪集團成員間，有何詐欺被害人甲○○之犯意聯絡
    或行為分擔，是本案僅能證明被告係單純出售提供其開立之
    銀行帳戶資料予犯罪集團成員之行為，為提供渠等詐欺犯行
    予以助力，尚難逕認被告為詐欺共同正犯，是起訴書此部分
    所認，容有誤會，又此部分事實及適用之法條業經蒞庭檢察
    官當庭更正為幫助詐欺罪行，附此敘明。爰審酌被告係因案
    發期間身染毒癮缺錢購毒，為圖小利而為本案等犯罪動機、
    手段、被害人遭詐騙所受損失金額甚鉅，且其於偵查中仍飾
    詞狡辯，誠屬不該，惟諒其於本院訊問時坦承犯行，尚知所
    悔改，且表示相當悔意等一切情狀，量處如主文所示之刑，
    以示懲儆。至被告上揭開立之華南商業銀行花蓮分行帳號00
    0000000000號帳戶之存摺、金融卡等物，為被告所有供本件
    詐欺所用之物，業經其供承在卷，雖未扣案，然依卷證資料
    可知上開物證應尚在被害人甲○○處保管，並未滅失，應依
    修正前刑法第38條第1項第2款之規定宣告沒收。（註：修正
    後刑法第38條第1項第2款沒收規定相較於修正前之同條項相
    關規定，係文字上之修正；而沒收係屬從刑之一種，從刑應
    附屬於主刑，除法律有特別規定外，依主刑所適用之法律，
    故本案沒收之規定應適用修正前刑法第38條第1項第2款（最
    高法院95年第8次刑事庭會議可資參照））。
據上論斷，應依刑事訴訟法第273 條之1第1項、第299條第1項前
段，修正前刑法第30條第1項前段、第2項、刑法第339條第1項前
段、修正前刑法第41條第1 項前段、第38條第1項第2款，罰金罰
鍰提高標準條例第1項前段、修正前罰金罰鍰提高標準條例第2條
，現行法規所定貨幣單位折算新臺幣條例第2 條，逕以簡易判決
處刑如主文。
中    華    民    國    95    年    7     月    31    日
                        臺灣花蓮地方法院刑事第三庭
                                    法  官  張嘉芬
上列正本證明與原本無異。
如對本判決不服，應於送達後10日內，向本院提出上訴狀。（應
抄附繕本）
                                    書記官  陳雅君
中    華    民    國    95    年    8     月    1     日
附錄本判決論罪之法律條文：
中華民國刑法第339條第1項：
意圖為自己或第三人不法之所有，以詐術使人將本人或第三人之
物交付者，處五年以下有期徒刑、拘役或科或併科一千元以下罰
金。


司法院資訊處製作；財團法人民間司法改革基金會備份。
